臺灣高等法院高雄分院民事判決　　　　　　93年度上字第58號
上　訴　人　玄○○
訴訟代理人　歐陽志宏律師
被上訴　人　Ａ○○
　　　　　　未○○
　　　　　　戌○○
　　　　　　地○○
　　　　　　宙○
　　　　　　巳○○
　　　　　　申○○
　　　　　　亥○○
　　　　　　天○○
　　　　　　酉○○
　　　　　　壬○○
　　　　　　辰○○
　　　　　　子○○
　　　　　　丑○○
　　　　　　卯○○
　　　　　　Ｄ○○
　　　　　　Ｃ○○
　　　　　　Ｂ○○
上列十八人共同
訴訟代理人　雷烘慶律師
被上訴　人　宇○○　　住高雄市○○○路174號
訴訟代理人　蘇吉雄律師
　　　　　　陳雅娟律師
　　　　　　癸○○　　住高雄市○○○路174號
被上訴　人　午○○○　住澎湖縣湖西鄉○○村○路）47號
　　　　　　甲○○　　住澎湖縣馬公市○○路11號
　　　　　　庚○○　　住澎湖縣馬公市○○路64巷31號之1
　　　　　　丁○○　　住台南市○區○○○路370巷18號16樓
　　　　　　　　　　　　之5
　　　　　　戊○○　　住新竹縣竹北市○○里○○○街65號14
　　　　　　　　　　　　樓
　　　　　　丙○○　　住高雄市○○區○○路342 號3 樓之1
　　　　　　乙○○　　住苗栗縣頭屋鄉○○村○○路43號
　　　　　　己○○　　住台南市○區○○○路370巷18號16樓
　　　　　　　　　　　　之5
　　　　　　黃○○　　住台北市○○區○○街137號6樓之1
　　　　　　辛○○○　住澎湖縣湖西鄉（村）湖西48之1號
　　　　　　Ｅ○○　　住澎湖縣白沙鄉○○村○路）2號
　　　　　　寅○○　　住高雄市○○區○○街3巷29之1號
　　　　　　Ｇ○○　　住澎湖縣湖西鄉西溪村113
兼上列一人
訴訟代理人　Ｆ○○　　住澎湖縣湖西鄉西溪113號
上列當事人間請求塗銷土地所有權移轉登記等事件，上訴人對於
民國93年2 月23日臺灣澎湖地方法院92年度訴字第37號第一審判
決提起上訴，本院於94年9 月27日言詞辯論終結，判決如下：
    主  文
上訴駁回。
第二審訴訟費用由上訴人負擔。
    事實及理由
一、被上訴人午○○○、甲○○、庚○○、丁○○、丙○○、乙
    ○○、己○○、黃○○、辛○○○、Ｅ○○均未於言詞辯論
    期日到場，核無民事訴訟法第386條各款所列情形，爰依上
    訴人之聲請，由其就此部分之被上訴人一造辯論而為判決。
二、上訴人起訴主張：坐落澎湖縣湖西鄉○○段第1482、1482-2
    、977 、977-1 、978 、979 、1497號等7 筆土地（現經重
    測為林投南段第904 、905 、450 、449 、456 、451 、91
    5 號），均為伊父親郭能望於日據時期即取得所有權之土地
    ，然現均登記為被上訴人未○○等人名義（詳如附表一所示
    ）。另同段第686 、958 號（現經重測為林投北段第1258、
    林投南段406 號）及同鄉○○段第27、28號等4 筆土地（現
    經重測為太武新段第328 、329 號），於日據時期亦即屬郭
    能望所有，現亦遭登記為天○○等人名義（詳如附表二所示
    ）。又郭能望於民國35年1 月16日死亡後，所有女性繼承人
    均已合法拋棄繼承，而由伊與被上訴人宇○○繼承，兩人並
    於36年9 月21日達成遺產分割協議，由宇○○取得坐屏東市
    之土地，上開澎湖縣合計11筆土地則由伊取得，宇○○就屏
    東市之土地部分亦已辦妥繼承登記。惟未○○、天○○等人
    並非系爭土地之真正所有人，而係由其等之被繼承人經由通
    謀虛偽意思表示之方式，分別辦理土地總登記，又以繼承、
    虛偽買賣、虛偽贈與等原因陸續辦理登記，均侵害伊之所有
    權，伊自得本於物上請求權主張無效及撤銷該登記，並於回
    復為郭能望之名義後，請求宇○○履行遺產分割協議。爰依
    民法第767 條、第87條、第244 條等規定，提起本訴，並聲
    明求為如附表三所示之判決。
三、被上訴人則均以：上訴人就同一請求，已先後提起多次訴訟
    ，均因其主張之訴訟標的法律關係須由全體繼承人共同為之
    ，當事人始為適格，然上訴人並無法證明郭能望之女性繼承
    人已全部合法拋棄繼承，其為唯一之繼承人，致遭敗訴判決
    ，則上訴人仍以其自已一人名義提起本件訴訟，其當事人適
    格要件自有所欠缺，況伊等之被繼承人均係合法取得所有權
    ，上訴人請求回復，並無所據等語，資為抗辯。
四、原審經審理結果，以當事人適格要件不備為由駁回上訴人之
    全部請求，上訴人提起上訴，並於本院聲明：(一)原判決廢棄
    。(二)被上訴人應受判決內容如附表三所示。(三)第一、二審訴
    訟費用由被上訴人負擔。被上訴人則聲明：(一)上訴駁回。(二)
    第二審訴訟費用由上訴人負擔。
五、兩造爭執及不爭執事項：
  (一)不爭執部分：
  1.上訴人為郭能望之繼承人，而郭能望於35年1 月16日死亡時
    ，除上訴人外，尚有配偶郭陳娘、長子宇○○、次女郭白菊
    、養女（媳婦仔）郭謝取（依最新戶籍資料並未記載養父為
    郭能望，詳後述）、養女郭清冉為繼承人，而上開女性繼承
    人雖已死亡，但仍有其繼承人存在，有戶籍謄本在卷可稽（
    見原審卷(一)第44頁、本院卷(二)第71～80、88～91頁）。
  2.系爭土地現登記情形如附表一、二所示，有土地登記謄本在
    卷可憑（見原審卷(一)第55～111 、124 ～148 頁，本院卷(二)
    第201～271頁）。
  3.上訴人曾以其為郭能望之唯一繼承人提起多件訴訟，均經以
    當事人適格要件有欠缺為由遭判決敗訴確定，業經本院依職
    權調取台灣澎湖地方法院85年度訴字第2 號、本院86年上易
    字第50號、88年度再易字第31號；澎湖地院85年度訴字第3
    號、本院86年度上字第178 號、最高法院88年台上字第1241
    號、本院88年度上更(一)字第54號；澎湖地院89年度訴字第30
    號、本院90年度上易字第175 號卷查明屬實，並有各該判決
    在卷可稽（見原審卷(二)第196 ～215 頁，卷(三)第354 ～445
    頁）。
  4.上訴人就其與宇○○間就本件附表二之4 筆土地，現已登記
    為郭能望名義部分（應有部分均為1/3 ，與本件訟係就尚未
    登記為郭能望名義部分，雖屬相同之土地，但訴訟標的之應
    有部分並非同一，並無重複起訴之問題，見原審卷(一)第135
    、139 、143 、147 頁），請求宇○○履行遺產分割協議，
    亦因當事人適格要件問題而經最高法院發回後，現由本院另
    案94年度上更(二)字第11號審理中（尚未判決），有本院90年
    度上字第64號、92年度上更(一)字第10號、最高法院92年度台
    上字第354 號、94年度台上字第870 號判決在卷可憑（見原
    審卷(二)第318 ～325 頁，本院卷(三)第113 ～116 頁）。
  (二)爭執部分：
  1.上訴人提起本件訴訟之當事人適格要件是否有所欠缺，即女
    性繼承人是否有合法拋棄繼承。
  2.被上訴人之所有權登記是否有無效或撤銷之情事。
六、上訴人提起本件訴訟之當事人適格要件是否有所欠缺，即女
    性繼承人是否有合法拋棄繼承部分。
  (一)按繼承人有數人時，在分割遺產前，各繼承人對於遺產全部
    為公同共有，民法第1151條定有明文。而以公同共有之財產
    為訴訟標的者，其法律關係之性質既須合一確定，故非由公
    同共有人全體或得其他公同共有人全體之同意起訴或被訴，
    則於當事人之適格即有欠缺，亦有最高法院41年台上字第17
    0號判例意旨可供參酌。
  (二)本件上訴人雖主張如附表一、附表二所示土地，均郭能望所
    有，而郭能望死亡後，除上訴人與宇○○外之其他繼承人均
    已拋棄繼承，故其得單獨就系爭土地行使權利提起本件訴訟
    ，且當事人適格要件並無欠缺等語，惟查：
  1.按我國民法親屬編及繼承編之規定，於34年10月25日台灣光
    復後即施行於台灣地區，此從最高法院47年台上字第289 號
    判例意旨觀之即明，而依民法第1138條規定，除配偶外，第
    一順位之繼承人為直系血親卑親屬，此順位之繼承人，依民
    法第1077條及74年6 月3 日修正前之民法第1142條規定，係
    包括養子女在內。經查，郭能望於35年1 月16日死亡時，其
    配偶郭陳娘尚生存（52年3 月21日死亡)， 第一順位尚生存
    之子女則有長子宇○○、次子（螟蛉子）玄○○、次女郭白
    菊（85年6 月18日死亡）、養女（媳婦仔）郭謝取（依最新
    戶籍資料所示，婚後為曾謝取，已於94年4 月6 日死亡，但
    戶籍資料上並未記載養父為郭能望，見本院卷(三)第238 頁，
    本院調取之本院86年度上字第178 號卷(一)第270 ～273 頁，
    並參見原審(二)卷第209 頁背面）、養女郭清冉（64年2 月20
    日死亡），為兩造所不爭執（另郭能望所生之女郭綢於日據
    時代大正2 年即民國2 年2 月18因出養他人而無無繼承權，
    養女郭鄭藤妹則於34年3 月15日終止收養，亦無繼承權，見
    本院調取之本院86年度上字第178 號卷(一)第171 ～179 頁，
    本院88年度上更(一)字第54號卷(二)第55～58頁，並參見原審(二)
    卷第209 頁背面），則依當時有效之民法親屬編及繼承編規
    定，郭能望之繼承人有郭陳娘、宇○○、玄○○、郭白菊及
    郭清冉（至郭謝取是否有繼承權，尚不明確，但不影響本件
    判決結果，併予說明），應堪認定。
  2.次按依74年6 月3 日修正前公布之民法第1174條規定：「繼
    承人得拋棄繼承權。前項拋棄，應於知悉其得繼承之時起二
    個月內，以書面向法院、親屬或其他繼承人為之。」依上開
    規定，所謂其他繼承人係指拋棄繼承之繼承人以外之全體繼
    承人而言，故繼承人之拋棄繼承並非必須向法院為之，若於
    法定期間以書面向親屬會議或其他未拋棄繼承之繼承人全體
    為拋棄時，仍可發生拋棄之效力。本件郭能望之繼承人是否
    拋棄繼承，及其拋棄繼承是否合法，自應適用上開規定。
  3.上訴人雖主張郭能望死亡時，其餘女性繼承人雖未向法院為
    拋棄繼承之表示，但均有書立拋棄繼承書，且宇○○於41年
    間就坐落屏東之土地辦理繼承登記時，亦已合法辦理登記，
    另郭白菊、曾謝取於64年間亦有再次出具拋棄繼承書，可見
    各該女性繼承人均已合法拋棄等語。惟查：
  (1)依上訴人所提出及本院依職權所調取之現存資料查核結果，
    並無郭能望之女性繼承人於35年1 月16日後二個月期間左右
    所出具拋棄繼承之書面料，此為上訴人所不爭執，則上訴人
    主張女性繼承人均有於當時拋棄繼承，依現有證據資料為斟
    酌，即難遽以採信。
  (2)於41年間辦理土地繼承登記時，依當時之土地登記規則（即
    67年1 月12日修正前）第26、32、33條規定，應提出聲請書
    、證明登記原因文件、土地所有權狀或他項權利證明書、及
    書據圖式等資料，但證明登記原因文件不能提出時，應取具
    鄉鎮保長或四鄰或店舖之保證書、並應取具其親屬之保證書
    ，保證書應保證聲請人為合法繼承人，另「申辦拋棄繼承登
    記應備之文件為：登記申請書、登記清冊、戶籍謄本、繼承
    系統表、法院准予備查之繼承權拋棄文件（本件不適用）、
    繼承權拋棄書（74年6月5日以前發生繼承而以書面向法院、
    親屬會議或其他繼承人表示拋棄者檢附）、印鑑証明、遺產
    分割協議書正副本（繼承人分割遺產時檢附）」亦有澎湖縣
    澎湖地政事務所88年10月 5日八八澎地所一字第7939號函及
    所附資料可稽（見本院88年度上更(一)字第54號卷(一)第128、1
    29頁，並參見原審卷(二)第211 頁），可見所謂證明登記原因
    文件中之拋棄繼承書，於辦理繼承登記時，並非必須提出之
    文件，就本件而言，女性繼承人之拋棄繼承書，亦得藉由保
    證書之態樣為替代。換言之，宇○○於41年就坐落屏東之土
    地辦理繼承登記時，可能有下列三種情形：郭能望之女性
    繼承人均合法出具拋棄繼承書。郭能望之女性繼承人雖未
    出具拋棄繼承書面，但均表示同意宇○○繼承該部分土地。
    郭能望之女性繼承人均未出具合法拋棄繼承及同意繼承之
    書面供辦理登記，但宇○○取得親屬之保證書保證為合法繼
    承人。而上開三種情形，既均可能於辦理繼承登記時發生，
    在無其積極證據可供佐證及判斷情形下，上訴人主張即係其
    中第種情形，而非或之情形，即屬速斷，而難採信。
  (3)至上訴人雖主張經政府機關辦理登記完畢之事實，屬合法之
    行政處分，即應推定為其為真正，且最高行政法院亦認定澎
    湖地政事務所於64年間，就上訴人辦理繼承登記時，應補正
    其餘繼承人拋棄繼承書面之處分為不合法等語。然本件宇○
    ○就坐落屏東之土地雖已辦理繼承登記，但並無資料顯示其
    於辦理登記時係持女性繼承人之拋棄繼承書面之方式辦理（
    其於本案亦抗辯上訴人之當事人不適格），業如前述，則上
    訴人所稱之辦理登記完畢之事實，僅具有其已辦理登記事實
    之真實性，就辦理登記時所提出之證明文部分，因該證明文
    件之多樣性，故就女性繼承人之拋棄繼承書面部分，並不因
    而具有受推定之真實性，而最高行政法院88年度判字第428
    號判決之內容，係以澎湖地政事務所於命上訴人補正登記資
    料時，應有具體明確之表示，不得因其不明確之補正而於上
    訴人未補正時即駁回其聲請，有該判決在卷可稽（見本院卷
    (三)第239～243頁），並非認定曾有拋棄繼承之書面存在，況
    地政機關於辦理繼承登記時，均僅形式上審查是否檢具繼承
    權拋棄書，並未就是否於法定期間內拋棄繼承（每一繼承人
    之知悉繼承時點未必相同，無從以被繼承人之死亡時點為判
    斷），及該拋棄繼承書是否為真正等事項為實質審查，自不
    得以宇○○已辦畢繼承登記，遽認女性繼承人均已合法拋棄
    繼承，上訴人上開主張，顯有誤解，並不足採。
　(4)又本院所調取之本院86年度上字第178 號卷內，固有上訴人
    所提出之郭綢、郭白菊、曾謝取於分別於64年9 、10月間所
    書立之拋棄繼承書及印鑑證明，然上開書面縱屬真正，且採
    取最有利於上訴人之見解，亦僅足證明其等於64年間有同意
    拋棄繼承之意思，尚難認於35年間亦有拋棄繼承之意思，且
    已逾法定拋棄期間（其中郭綢、曾謝取之繼承權尚有爭議，
    業如六之(二)之1.所述），而就郭能望死亡時之繼承人郭清冉
    部分，既無拋棄繼承之書面，自不得認亦有同意拋棄繼承之
    意思，則上訴人提起本件訴訟之當事人適格要件仍有欠缺，
    並不因64年間之拋棄繼承書而補正；且郭能望之配偶郭陳娘
    之應繼分部分，於其嗣後52年3 月21日死亡時，係由上訴人
    、宇○○、郭清冉、郭白菊（郭綢、曾謝取）共同繼承取得
    ，則郭白菊（郭綢、曾謝取）上開拋棄繼承書面之效力，仍
    不影響宇○○、郭清冉在系爭土地之繼承權利，則就上開拋
    棄繼承書面，本院經斟酌結果，仍不足為上訴人有利之認定
    。
  (5)另上訴人主張宇○○於另案中有自承其於35年郭能望死亡後
    自南洋返國時，女性繼承人均有拋棄繼承，且表示郭能望生
    前有告知遺產由兒子繼承等情。然宇○○嗣則改稱係於36年
    間始回國，且並未收到女性繼承人之拋棄繼承書（見本院上
    易字第175 號卷第153 頁，並參見原審卷(三)第444 頁背面）
    ，而上訴人於本院86年度上字第178號事件中，亦自承「被
    上訴人宇○○於31年間，被日本國政府抽調去南洋當兵，5
    年生死不明，至36年3 月始返台」（見本院86年度上字第17
    8 號卷(二)第31頁，並參見原審卷(三)第434 頁背面），則上訴
    人上開宇○○有收受女性繼承人拋棄繼承書面之主張，即難
    認為真實。至宇○○所為郭能望生前有告知遺產由兒子繼承
    之陳述（見本院88年度上更(一)第54號卷第127～130頁，並參
    見原審卷(三)第434 頁），固與日據時期之台灣風俗相符合，
    然郭能望於去世時，民法業已施行於台灣，且郭能望既未有
    書立遺囑，其生前之上開陳述，縱係屬實，亦不具有合法遺
    囑之效力，且侵害民法第1223條所規定繼承人之特留分，則
    上訴人上開主張，自不足採。
  (6)再者，宇○○於36年9 月21日雖與上訴人就郭能望之遺產為
    協議分割，上訴人並據以訴請宇○○履行遺產分割協議，然
    該案亦因當事人適格要件問題，經最高法院發回後，現由本
    院另案94年度上更(二)字第11號審理中（尚未判決），有本院
    90年度上字第64號、92年度上更(一)字第10號、最高法院92年
    度台上字第354 號、94年度台上字第870 號判決在卷可憑（
    見原審卷(二)第318 ～325 頁，本院卷(三)第113 ～116 頁），
    則宇○○與上訴人間之遺產分割協議，既有可能因繼承人之
    問題而不發生其應有之效力，自不得以有該協議即倒果為因
    而認定女性繼承人均有拋棄繼承，上訴人此部分論述，亦難
    採信。
  (三)按法院於確定判決理由中，就訴訟標的以外當事人主張之重
    要爭點，本於當事人辯論之結果，已為判斷時，除有顯然違
    背法令之情形，或當事人已提出新訴訟資料，足以推翻原判
    斷之情形外，應解為在同一當事人就與該重要爭點有關所提
    起之他訴訟，法院及當事人對該重要爭點之法律關係，皆不
    得任作相反之判斷或主張，以符民事訴訟上之誠信原則，此
    業經最高法院84年台上第2530號判決意旨闡釋明確。則當事
    人於前訴訟審理過程中，已明確認知特定之重要爭點，並就
    該爭點充分獲得爭執、主張、舉證之程序保障，而由法院實
    質審理及判斷時，就同一爭點，法院及當事人於後訴訟當中
    ，皆不得再為相反之判斷或主張，以貫徹法律安定性，且擴
    大訴訟解決紛爭之功能，並符合訴訟經濟之原則。經查，本
    件上訴人曾以其為郭能望之唯一繼承人提起多件訴訟：
  1.於85年間，主張如附表一編號1 、2 號土地為其繼承取得，
    而對Ａ○○、郭弘毅提起請求塗銷土地所有權移轉登記之訴
    訟，經原審85年度訴字第2 號及本院86年度上易字第50號審
    理後，以當事人適格要件有所欠缺而駁回，其再提起再審，
    亦經本院88年度再易字第31號以無理由而駁回。
  2.於85年間，主張如附表二所示4 筆土地為其繼承取得，而對
    天○○、Ｄ○○、Ｃ○○、酉○○、辰○○、子○○、丑○
    ○、卯○○、壬○○、寅○○、Ｇ○○、Ｆ○○等人，提起
    請求塗銷土地所有權移轉登記之訴訟，經原審85年度訴字第
    3 號、本院86年度上字第178 號、最高法院88年台上字第12
    41號、本院88年度上更(一)字第54號審理後，亦以當事人適格
    要件有所欠缺而駁回。
  3.於89年間，主張如附表一所示7 筆土地為其繼承取得，而對
    Ａ○○、未○○、戌○○、Ｂ○○、宙○、巳○○、申○○
    、亥○○、宇○○、午○○○、地○○、郭秋說、Ｅ○○、
    郭阿環、黃○○等人，提起請求塗銷土地所有權移轉登記之
    訴訟，經原審89年度訴字第30號及本院90年度上易字第175
    號審理後，仍以當事人適格要件有所欠缺而駁回。
  4.上開訴訟，業經本院依職權調取各該訴訟全卷查明屬實，並
    有各該判決在卷可稽（見原審卷(二)第196 ～215 頁，卷(三)第
    354 ～445 頁）。
  5.上訴人所提上開訴訟，各該當事人、訴之聲明、請求之標的
    ，經核與本件雖僅大致重疊而未完全相同，但有關當事人適
    格之要件，則均為各該訴訟調查認定之範圍，且應為各該訴
    訟之重要爭點，上訴人就此爭點，在各該訴訟中均已獲得充
    分爭執、主張及舉證之機會，則其就相同之事實，再提起本
    件訴訟，除主張相同之論述外，並無新訴訟資料之提出，而
    前開各訴訟之法律判斷，經核亦無違背法令之處，且經本院
    行使闡明權，詢問若當事人適格要件有所欠缺，是否願依民
    事訴訟法第56條之1 規定，追加其餘繼承人為當事人時，上
    訴人仍表示不予考慮（見本院卷(三)第156 頁），則基上開說
    明及本院上開論述，本院仍無從與上開判決為相反而有利於
    上訴人之判斷。
七、綜上所述，上訴人以其為系爭土地之唯一合法繼承人提起本
    件訴訟，因無法證明郭能望之女性繼承人均已合法拋棄繼承
    ，則就當事人適格之要件上仍有欠缺，則其聲明中如附表三
    所示(一)至(六)及(八)至(十三)部分，既屬郭能望之遺產，依法應為公
    同共有，並應由全體繼承為當事人，則此部分之主張，即無
    理由，應予駁回。另第(七)及(十四)部分，係以前開駁回部分有理
    由為前提，請求宇○○辦理履行分割協議之登記，自應併予
    駁回。原審基此為上訴人敗訴之判決，並無違誤。上訴意旨
    指摘原判決不當，求予廢棄改判，為無理由，應予駁回。
八、上訴人在程序上既已因當事人適格要件有所欠缺而應受敗訴
    判決，則其實體爭執部分，本院即無再為審酌之實益；另被
    上訴人郭文褔部分，在送達程序上因未經登報手續（僅有公
    所之公告），被上訴人戊○○部分，則因未有送達證書證明
    已合法送達，故均無從為一造辯論判決，但本件上訴人提起
    訴訟之當事人適格要件既有所欠缺，業如前述，就郭文褔、
    戊○○部分，其訴應可認屬顯無理由，故就未經合法送達之
    郭文褔及戊○○部分，爰不經言詞辯論程序為之，均併予說
    明。
九、據上論結，本件上訴為無理由，依民事訴訟法第463 條、第
    385 條第1 項前段、第249 條第2 項、第449 條第1 項、第
    78條，判決如主文。
中　　華　　民　　國　　94　　年　　10 　月　　 11　　日
                        民事第一庭
                            審判長法官  黃金石
                            法      官  林健彥
                            法      官  林紀元
以上正本證明與原本無異。
如對本判決上訴，須於判決送達後20日內向本院提出上訴狀，其
未表明上訴理由者，應於上訴後20日內向本院提出上訴理由書（
均須按他造當事人之人數附繕本）。上訴時應提出委任律師或具
有律師資格之人之委任狀，並依附註條文規定辦理。
中　　華　　民　　國　　94　　年　　10 　月　　 11　　日
                            書  記  官  楊茱宜
附註：
民事訴訟法第466 條之1 ：對於第二審判決上訴，上訴人應委任
律師為訴訟代理人，但上訴人或其法定代理人具有律師資格者，
不在此限。
上訴人之配偶、三親等內之血親、二親等內之姻親，或上訴人為
法人、中央或地方機關時，其所屬專任人員具有律師資格並經法
院認適當者，亦得為第三審訴訟代理人。
第1 項但書及第2 項情形，應於提起上訴或委任時釋明之。
附表一：
        地    號                    登記名義人
1.澎湖縣湖西鄉○○段第1482號        Ａ○○、未○○
  即重測後林投南段第904號
2.澎湖縣湖西鄉○○段第1482-2號      Ａ○○、未○○
  即重測後林投南段第905 號
3.澎湖縣湖西鄉○○段第977號         戌○○、Ｂ○○
  即重測後林投南段第450號
4.澎湖縣湖西鄉○○段第977-1 號      戌○○、Ｂ○○、陳
  即重測後林投南段第449 號          合義、地○○
5.澎湖縣湖西鄉○○段第978號         宙  ○、巳○○
  即重測後林投南段第456號
6.澎湖縣湖西鄉○○段第979號         申○○
  即重測後林投南段第451號
7.澎湖縣湖西鄉○○段第1497號        亥○○
  即重測後林投南段第915號
附表二：
1.澎湖縣湖西鄉○○段第686 號        天○○、酉○○、郭
  即重測後林投北段第1258號          文忠、辰○○、郭文
                                    景、丑○○、郭文瑞
                                    Ｄ○○、Ｃ○○、鄭
                                    秋碧
2.澎湖縣湖西鄉○○段第958號         天○○、酉○○、郭
  即重測後林投南段第406號           文忠、辰○○、郭文
                                    景、丑○○、郭文瑞
                                    Ｄ○○、Ｃ○○、鄭
                                    明現
3.澎湖縣湖西鄉○○段第27號          天○○、酉○○、郭
  即重測後太武新段第328號           文忠、辰○○、郭文
                                    景、丑○○、郭文瑞
                                    Ｄ○○、Ｃ○○、鄭
                                    秋碧
4.澎湖縣湖西鄉○○段第28號          天○○、酉○○、郭
  即重測後太武新段第329號           文忠、辰○○、郭文
                                    景、丑○○、郭文瑞
                                    Ｄ○○、Ｃ○○、鄭
                                    秋碧
附表三：
(一)Ａ○○、未○○應將如附表一編號1 、2 號所示土地，未○○
  名義於民國79年6 月25日以分割繼承為原因所為之所有權移轉
  登記塗銷；郭中強、Ａ○○名義於69年7 月17日以繼承為原因
  所為之所有權移轉登記塗銷；郭燈煌名義於42年12月26日以買
  賣為原因所為之所有權移轉登記塗銷；將所有權回復登記為郭
  能望名義，並將上開土地返還上訴人。
(二)戌○○、Ｂ○○應將如附表一編號3 號所示土地，戌○○、Ｂ
  ○○名義於88年7 月29日以分割繼承為原因所為之所有權移轉
  登記塗銷；郭賜名義於51年9 月19日以買賣為原因所為之所有
  權移轉登記塗銷；郭達等共二人名義於36年10月2 日所為之所
  有權登記塗銷；將所有權登記為郭能望名義，並將上開土地返
  還予上訴人。
(三)戌○○、Ｂ○○、午○○○、黃○○、郭秋說、地○○、庚○
  ○、丁○○、戊○○、丙○○、乙○○、己○○、Ｅ○○，應
  將如附表一編號4 號所示土地，戌○○、Ｂ○○名義於88年7
  月29日以分割繼承為原因所為之所有權移轉登記塗銷，郭賜、
  郭君子名義於65年8 月6 日，以繼承為原因所為之所有權移轉
  登記塗銷；Ｅ○○於89年3 月16日以分割繼承為原因所為之所
  有權移轉登記塗銷，郭達、郭魯名義於36年10月3 日所為所有
  權移轉登記塗銷；將所有權登記為郭能望名義，並將上開土地
  返還予上訴人。
(四)巳○○、宙○應將如附表一編號5 號所示土地，巳○○名義於
  65年12月15日以贈與為原因所為之所有權移轉登記塗銷，郭李
  玉名義於65年8 月7 日以繼承為原因所為之所有權移轉登記塗
  銷；郭能問於36年10月2 日所為之所有權移轉登記塗銷。宙○
  於65年8 月31日以繼承為原因所為之所有權移轉登記塗銷；郭
  君於36年10月2 日所為之所有權移轉登記塗銷；將所有權登記
  為郭能望名義，並將上開土地返還予上訴人。
(五)申○○應將如附表一編號6 號所示土地，申○○名義於85年11
  月29日以贈與為原因，於64年11月6 日以繼承為原因所為之所
  有權移轉登記塗銷，郭朝來名義於67年6 月27日以買賣為原因
  所為之所有權移轉登記塗銷；郭能面、郭朝壯（原名郭朝葬）
  等二人於36年10月2 日所為之所有權移轉登記塗銷；將所有權
  登記為郭能望名義，並將上開土地返還予上訴人。
(六)亥○○應將如附表一編號7 號所示土地，亥○○名義於於86年
  10月4 日以分割繼承為原因所為之所有權移轉登記塗銷，郭朝
  來名義於64年11月6 日，以繼承為原因，及於67年6 月27日以
  買賣為原因所為之所有權移轉登記塗銷，郭能面、郭朝壯名義
  於36年10月4 日所為所有權移轉登記塗銷；將所有權登記為郭
  能望名義，並將上開土地返還予上訴人。
(七)宇○○於上開第(一)項至第(六)項土地之所有權，回復郭能望名義
  後，應協同上訴人辦理以分割繼承為登記原因，將如附表一所
  示7 筆土地所有權移轉登記予上訴人。
(八)天○○、酉○○、壬○○、辰○○、子○○、丑○○、卯○○
  、Ｄ○○、Ｃ○○應將如附表二所示4 筆土地，郭長春名義於
  36年11月3 日、36年11月1 日以買賣為原因所為之所有權移轉
  登記各應有部分三分之一塗銷，並將上開土地交還上訴人。
(九)確認寅○○與Ｆ○○間就附表二編號2 號所示土地應有部分三
  分之一之贈與關係不存在。
(十)寅○○、Ｆ○○應將如附表二編號2 號所示土地應有部分三分
  之一，以Ｆ○○名義於84年1 月10日以贈與為原因所為之所有
  權移轉登記塗銷。
(十一)確認寅○○與Ｇ○○之被繼承人鄭王千間就附表二編號1 、3
  、4號所示土地應有部分各三分之一之買賣關係不存在。
(十二)寅○○、Ｇ○○應將如附表二編號1 、3 、4 號所示土地應有
  部分各三分之一，以鄭王千名義於83年12月28日以買賣為原因
  所為之所有權移轉登記，及於84年3 月2 日以分割繼承為原因
  所為之所有權移轉登記塗銷。
(十三)寅○○應將如附表二所示4 筆土地，其被繼承人郭再生名義分
  別於36年11月1 日，同年11月3 日以買賣為原因所為之所有權
  移轉登記各應有部分三分之一塗銷，並將上開土地返還上訴人
  。
(十四)宇○○於如附表二所示4 筆土地之所有權，回復郭能望名義後
  ，應協同上訴人辦理以分割繼承為登記原因，將前開4 筆土地
  所有權移轉登記予上訴人。
